【裁判字號】    89,交訴,87
【裁判日期】    890830
【裁判案由】    遺棄等
【裁判全文】
臺灣屏東地方法院刑事判決                          八十九年度交訴字第八七號
    公  訴  人  臺灣屏東地方法院檢察署檢察官
    被      告  乙○○
右列被告因遺棄等案件，經檢察官提起公訴（八十八年度偵字第六五二四號），本院
判決如左：
    主  文
乙○○服用酒類，不能安全駕駛動力交通工具而駕駛，處有期徒刑貳月；又因過失傷
害人，處有期徒刑伍月；又駕駛動力交通工具肇事，致人受傷而逃逸，處有期徒刑壹
年；應執行有期徒刑壹年伍月。
    事  實
一、乙○○明知酒後不得駕車，於民國（下同）八十八年四月十五日十八時四十分許
    ，酒後吐氣所含酒精成分達每公升０．七六毫克以上，仍駕駛無車牌灰色之自用
    小客車，沿屏東縣里港鄉○○村○○路，由南向北行駛，其原應注意汽車駕駛人
    於飲酒後其吐氣所含酒精成分超過每公升０．二五毫克以上者，不得駕車，又汽
    車行進中駕駛人應注意車前狀況，隨時採取必要安全措施及汽車行駛至無號誌之
    無號誌交岔路口，應減速慢行，作隨時停車之準備，左方車應暫停讓右方車先行
    等規定，而依當時情形又無不能注意之情事，竟疏於注意，酒後仍駕車未留意前
    方及該路與產業道路之交岔路口車輛之動態，而貿然前行，致撞及駕駛車牌號碼
    ＷＨ－七八六七號自小貨車，沿產業道路由東向西方向行駛至該路口之甲○○，
    致該自小貨車車頭左半部毀損後掉入路旁水溝，而夾於車內之甲○○因而受有左
    脛骨高壓性骨折、右膝撕裂傷及顏面骨折等傷害，隨即被行駛其後之友人會同村
    人救起。又乙○○濟明知已經肇事，未停車為必要之救助或保護行為，竟駕車逃
    逸，而為路人曾文秋駕車追逐查獲。
二、案經甲○○訴由屏東縣里港分局移送臺灣屏東地方法院檢察署檢察官偵查起訴。
    理  由
一、訊據被告乙○○對於前開時地，因酒醉駕車，行經無號誌岔路口，未注意前方，
    及同為直行車，左方車應暫停讓右方車先行，而於前開時地撞及告訴人成傷並逃
    逸之事實供認不諱。核與告訴人甲○○於警、偵訊及本院審理中指述相符，並經
    證人曾文秋於偵查中證述屬實，又據卷附現場照片所示，被告所駕上開汽車之車
    頭損壞，告訴人之自小貨車左邊車門及車頭部分毀損狀況，足見被告並未減速，
    再據其自述當時頭暈、有點茫然等，可見被告己因酒醉而喪失安全駕駛之能力；
    次查，告訴人遭被告駕車撞及後，小貨車車頭左半部毀損後掉入路旁水溝，而夾
    於車內，受有左脛骨高壓性骨折、右膝撕裂傷及顏面骨折等傷害，經告訴人指陳
    明確外，並有長庚紀念醫院所出具之診斷證明書在卷足稽。
二、按汽車駕駛人於飲酒後其吐氣所含酒精成分超過每公升０．二五毫克以上者，不
    得駕車；又汽車行進中駕駛人應注意車前狀況，隨時採取必要安全措施；汽車行
    駛至無號誌之交岔路口，應減速慢行，作隨時停車之準備；如同為直行車者，左
    方車應暫停讓右方車先行。道路交通安全規則第一百十四條第二款、九十三條第
    一項第四款、第九十四條第三項、第一百零二條第一項第二款各定有明文。被告
    駕車自應注意上述道路交通安全規定。又依附卷之交通事故調查報告表所載，本
    件肇事時、地之天候、路況皆良好，則肇事當時，被告亦無不能注意之情事。其
    竟疏未注意及此，而貿然前行亦未煞車致肇事，其有過失至為灼然。又被告之過
    失行為，與告訴人所受之傷害間，具有相當因果關係，並於肇事後逃逸，事證明
    確，被告犯行可堪認定。
三、按「汽車駕駛人，駕駛汽車肇事致人受傷或死亡，應即採取救護或其他必要措施
    ，並向警察機關報告，不得駛離」道路交通管理處罰條例第六十二條第一項定有
    明文，是被告於前開時地駕車肇事致告訴人成傷，依該條之規定即負有停車並救
    助告訴人之義務。核被告乙○○於酒後已無安全駕駛能力時，猶執意駕駛前開汽
    車之行為，係犯刑法第一百八十五條之三之公共危險罪；其於前開時地因酒醉，
    未遵守交通規則，致疏於注意而撞及告訴人，致告訴人受有前開傷害，此部分行
    為係犯同法第二百八十四條第一項前段之過失傷害罪；其於酒醉後駕車致告訴人
    受傷，並應依道路交通管理處罰條例第八十六條第一項之規定，加重其刑；又其
    於駕車撞及告訴人成傷後，未為必要之救助或保護行為竟而逃逸，核其所為，係
    犯刑法第一百八十五條之四之肇事逃逸罪。按刑法第一百八十五條之四肇事致人
    死傷逃逸罪，並不以被害人為無自救能力人為必要，且在肇事致人死亡而逃逸之
    情形，無成立刑法第二百九十四條第一項遺棄罪餘地，兩相比較，刑法第一百八
    十五條之四肇事致人死傷逃逸罪之構成要件，較同法第二百九十四條第一項遺棄
    罪為寬，且前者之法定刑度係參考後者而定，立法目的似有意將駕駛動力交通工
    具肇事致人受傷而逃逸行為之處罰，以前者之規定取代後者之意，且就肇事致人
    死亡而逃逸者，亦依該罪科以刑責，俾促使駕駛人於肇事後能對被害人即時救護
    ，以減少死傷。則在駕駛動力交通工具肇事，致人受傷，使陷於無自救力能力而
    逃逸之情形，該刑法第一百八十五條之四為同法第二百九十四條第一項之特別規
    定，而應優先適用。然若發生致生死亡或重傷之加重結果，則應論以該同法第二
    百九十四條第二項之罪責，而非同法第一百八十五條之四肇事致人受傷逃逸罪所
    可取代（八十八年度台上字第七三九六號判決參酌）。是公訴意旨認此部分為觸
    犯遺棄罪，尚有未洽，起訴法條應予變更。又公訴人雖已於起訴事實中敘及被告
    於飲酒並吐氣酒精含量超越標準值，己不得安全駕駛汽車，仍勉強駕駛汽車等情
    ，然卻未於所犯法條中論列被告所犯之刑法第一百八十五條之三之罪，應認公訴
    人係漏列該法條，然該事實既已經公訴意旨敘及，即應併由本院予以審判。被告
    所犯上開三罪間，時間不同，手段互異，所犯為構成要件不同之罪，應分論併罰
    之。
四、茲審酌被告酒醉駕車，嚴重危害路上人車之安全，肇事後未對被害人照顧竟逃逸
    ，置受傷之被害人於不顧，犯後猶未能與被害人和解等情，爰分別量處如主文所
    示之刑，並定其應執行之刑。
據上論斷，應依刑事訴訟法第二百九十九條第一項前段、第三百條，刑法第一百八十
五條之三、第一百八十五條之四、第二百八十四條第一項前段、第五十一條第五款，
道路交通管理處罰條例第八十六條第一項，罰金罰鍰提高標準條例第一條前段，判決
如主文。
中      華      民      國      八十九      年    八    月    三十    日
                                      臺灣屏東地方法院刑事第一庭
                                               法  官  夏金郎
右正本證明與原本無異。
對於本判決如有不服應於收受送達後十日內向本院提出上訴書狀上訴於台灣高等法院
高雄分院並按他造當事人之人數附具繕本。
                                               書記官  謝博興
中      華      民      國      八十九      年    八    月    三十      日
附錄本判決論罪之法條：
刑法第一百八十五條之三：
服用毒品、麻醉藥品、酒類或其他相類之物，不能安全駕駛動力交通工具而駕駛者，
處一年以下有期徒刑、拘役或三萬元以下罰金。
刑法第一百八十五條之四：
駕駛動力交通工具肇事，致人死傷而逃逸者，處六月以上五年以下有期徒刑。
刑法第二百八十四條：
因過失傷害人者，處六月以下有期徒刑、拘役或五百元以下罰金，致重傷者，處一
年以下有期徒刑、拘役或五百元以下罰金。


司法院資訊處製作；財團法人民間司法改革基金會備份。
